【裁判字號】    98,交聲,273
【裁判日期】    980326
【裁判案由】    交管條例聲異
【裁判全文】
臺灣板橋地方法院交通事件裁定         98年度交聲字第273號
原處分機關  交通部公路總局臺北區監理所
異  議  人  乙○○
上列異議人即受處分人因違反道路交通管理處罰條例案件，不服
原處分機關於民國98年1 月22日所為之裁決處分（裁決書案號：
北監營裁字第裁40-Z00000000號），聲明異議，本院裁定如下：
    主  文
異議駁回。
    理  由
一、原處分意旨略以：異議人即受處分人乙○○於民國九十七年
    十一月二十日凌晨三時二十一分許，駕駛車牌號碼八八五─
    ＪＦ號營業貨運曳引車，行經國道一號公路北上二一七公里
    處，因「該車戴貨物（塑膠粒子）行經員林地磅，未依規定
    過磅」之違規，經警攔停當場舉發，爰依道路交通管理處罰
    條例第二十九之二條第四項之規定，處罰鍰新臺幣（下同）
    一萬元。異議人則以：伊當時駕駛上開大貨車行經上述地磅
    前，當時燈號顯示紅燈，表示車輛不用過磅，而執勤員警當
    時是坐在公務車上，該車停在地磅出口處，員警是看不到號
    誌的情形；又一輛載重車經過地磅所需時間是十五秒，而員
    警開單的時間是在車輛通過收費站後，經警攔停下來所開立
    ，該時間與舉發機關寄送之過磅紀錄有差異，況且伊駕駛上
    開車輛經過地磅時，並無其他車輛進入地磅，伊看地磅前燈
    號顯示紅燈，理所當然沒有進地磅過磅等語，表明不服而提
    出異議。
二、按汽車裝載貨物行經設有地磅處所一公里內路段，未依標誌
    、標線、號誌指示或不服從交通勤務警察或依法令執行交通
    稽查任務人員之指揮過磅者，處汽車駕駛人一萬元罰鍰，並
    得強制其過磅，道路交通管理處罰條例第二十九條之二第四
    項定有明文。
三、經查：異議人乙○○固坦承有於上揭時間駕駛上開營業大貨
    車，行經上開路段為警攔停開單舉發之事實，但矢口否認有
    未依規定過磅之違規行為，並以前詞置辯。惟異議人上開未
    依規定過磅之違規事實，業據證人即舉發之國道公路警察局
    第三警察隊警員甲○○於本院調查時結證稱：「（本件是否
    你舉發？舉發經過？）是我跟郭英彥共同舉發的，當時情形
    我有看到，當時我們在凌晨三點多時，在地磅前面執行地磅
    勤務，就是看有車輛沒依規定經過過磅站，我們就會攔停，
    本件我們當時看到大型拖車有載貨，沒依規定過磅，直接通
    過收費站，我們開車去追，追上就攔停」、「（對於異議人
    異議狀所載理由有何意見？）那個地磅燈號都是正常在運作
    ，我有把當天過磅的部分記錄（提出），可見當時有正常的
    在操作，燈號顯示綠燈，代表燈號沒有問題。（攔停）當時
    異議人說他沒有超載而已，他當時有沒有說那個是紅燈我沒
    有印象了」、「（地磅號誌紅燈是何意？）表示機器在維修
    或沒有人在那操作，暫時可以不用經地磅站通行」、「（何
    種情形一定要經過地磅站？）有載貨的大貨車，而且地磅站
    的燈號是綠燈」、「（你當時有無看到地磅站的號誌是紅燈
    還是綠燈？）我開巡邏車經過地磅之前有看到地磅站號誌是
    綠燈，後來我把車子往前開一點就在那邊等，而且看到當時
    貨車有正常的經過地磅站過磅，我們停沒多久，就看到異議
    人的貨車經過，他沒有稍微停下來，就直接經過，沒有過磅
    」、「（有無可能前面有車在過磅，號誌變紅燈，所以後面
    的車可以不用過磅？）車輛會依序在那邊等，如果地磅故障
    才會不用過磅」等語明確，並有內政部警政署國道公路警察
    局九十七年十一月二十日公警局交字第Ｚ00000000
    號違反道路交通管理事件通知單影本、內政部警政署國道公
    路警察局第三警察隊九十七年十二月三十日公警三交字第Ｚ
    ○○○○○○○○○號函及九十七年十一月二十日凌晨三時
    十六分起至三時二十五分之當日過磅紀錄在卷足參。茲舉發
    警員甲○○係舉發當時在場之目擊證人，其到庭以具結擔保
    供述之真實性，且與異議人素不相識，亦無嫌隙，應無攀誣
    異議人之理，自不得僅以證人為本件舉發之員警而全盤抹煞
    其在訴訟上所具有目擊證人之資格，其證言自得採為裁判之
    依據；復參以本件舉發員警為執行交通勤務之公務員，對於
    舉發駕駛人交通違規，為其業務內之事項，其觀察程度自較
    一般人更為專注，衡情證人應無誤認之情形。又如異議人所
    辯其當時駕駛上開大貨車行經上述地磅前，當時燈號顯示紅
    燈一節屬實，衡情異議人為警攔停開單舉發時，即應向員警
    表示燈號紅燈，但異議人於本院調查時自承其為警攔停當時
    只是向警察說陳稱沒有超載等語，而證人甲○○亦證述其攔
    停當時異議人說他沒有超載而已等語，足徵異議人所辯其當
    時駕駛上開大貨車行經上述地磅前，當時燈號顯示紅燈云云
    ，與常情相悖，已難以採信。復觀諸上開過磅記錄，顯示異
    議人違規行為當時前後數分鐘即九十七年十一月二十日凌晨
    三時十六分三十四秒起至三時二十五分五十七秒止，有多台
    車輛依序進入員林（北向）地磅站過磅之情形，且員林北向
    地磅站於九十七年十一月二十日凌晨三時十四分起至三時二
    十九分之間，確有執行正常過磅作業，並過磅車輛計三十八
    次等情，亦經交通部國道高速公路中區工程處查明屬實，有
    該工程處九十八年三月二十日中斗字第０九八六００二三五
    七號函在卷可稽，堪認舉發當時國道高速公路員林收費站北
    向地磅站之燈號運作正常，且其燈號應係綠燈，異議人辯稱
    當時地磅站號誌是紅燈云云，不足採信。異議人自應依照號
    誌之指示進入磅台等待過磅，詎其並未依號誌指示進入地磅
    站過磅，顯已違反道路交通管理處罰條例第二十九條之二第
    四項規定。至高速公路頒定之地磅管理作業程序規定：載重
    貨車過磅時，遵照綠燈號誌進入磅台，此時綠燈轉為紅燈，
    禁止後方待磅車輛再進磅，如無超載，即響鈴通知駕駛將車
    輛駛離磅台面，此時進磅前方號誌由紅燈轉為綠燈（見上開
    交通部國道高速公路中區工程處函記載）；然此係指載重貨
    車依高速公路號誌指示應過磅而已進入磅台前方等待過磅時
    的作業程序，亦即後方待磅之車輛，於響鈴通知進入磅台之
    駕駛將車輛駛離磅台面，磅台號誌轉為綠燈時，始得往前駛
    入磅台，並非指該後方待磅之車輛於磅台號誌為紅燈時，可
    以擅自駛離地磅站而不過磅，是異議人空言辯稱伊當時駕車
    經過地磅站時，因有車輛在過磅，燈號就會變成紅燈，所以
    才未過磅云云，顯係卸責之詞，亦非可採。
四、綜上所述，異議人確於上揭時地駕駛上開營業大貨車有未依
    規定過磅之違規行為，洵堪認定。從而，原處分機關援引上
    揭規定，裁處異議人罰鍰一萬元，無何違誤，應予維持，本
    件異議為無理由，應予駁回。
五、據上論斷，應依道路交通案件處理辦法第十九條，裁定如主
    文。
中    華    民    國    98    年    3     月    26    日
                  交通法庭 法  官  楊 志 雄
以上正本證明與原本無異
如不服本裁定應於送達後五日內向本院提出抗告狀
                           書記官  陳 春 銘
中    華    民    國    98    年    3     月    26    日


司法院資訊處製作；財團法人民間司法改革基金會備份。
